【裁判字號】    99,抗,749
【裁判日期】    990906
【裁判案由】    聲請撤銷緩刑
【裁判全文】
臺灣高等法院臺中分院刑事裁定           99年度抗字第749號
抗  告  人  臺灣苗栗地方法院檢察署檢察官
受  刑  人  甲○○
上列抗告人因聲請撤銷緩刑案件，不服臺灣苗栗地方法院中華民
國99年6月24日裁定（99年度撤緩字第29號），提起抗告，本院
裁定如下：
    主  文
原裁定撤銷，發回臺灣苗栗地方法院。
    理  由
一、原裁定意旨略以：受刑人因犯圖利媒介性交等案件，經臺灣
    苗栗地方法院以96年度訴字第720號刑事判決各判處有期徒
    刑1年6月、5月，應執行有期徒刑1年6月，緩刑3年，並向公
    庫支付新臺幣50萬元，於96年11月29日確定在案；嗣受刑人
    僅繳納23萬元予公庫，餘尚欠27萬元，迄未繳清，經臺灣苗
    栗地方法院檢察署拘提無著等情，有上開案號刑事判決、臺
    灣苗栗地方法院檢察署檢察官執行附條件緩刑命令通知書、
    臺灣苗栗地方法院檢察署辦理緩刑判決金分期繳納表、臺灣
    苗栗地方法院檢察署拘票、送達證書、臺灣苗栗地方法院檢
    察署執行傳票等在卷足稽，是受刑人於受緩刑宣告後，確有
    未履行原判決依刑法第74條第2項第4款所訂之負擔（即於檢
    察官指定之期日內支付公庫50萬元）完畢乙節，堪予認定。
    然刑法緩刑制度係為促進惡性輕微之被告或偶發犯、初犯利
    於改過自新而設，而刑法第75條之1又賦與法院裁量撤銷與
    否之權限，則受刑人縱有違反緩刑期內應遵守之事項，仍需
    違反「情節重大」，且足認原宣告之緩刑難收其預期效果，
    而有執行刑罰之必要者，始得撤銷其緩刑宣告。再者，緩刑
    負擔是介在執行刑罰與緩刑不執行刑罰間之「折衷措施」，
    讓受判決人承受類似於刑罰的不利益，以平衡不入獄服刑對
    被害人與社會產生之衝擊，而命向公庫支付相當金額之緩刑
    負擔，性質上並非如同民事損害賠償在於完全消彌其所造成
    之損害，刑事犯罪對國家及全體人民、公共秩序之侵害亦無
    法僅以命犯罪人支付相當金額即可回復，宣告緩刑負擔乃為
    貫徹非機構性處遇精神，並使犯罪人對過去之不法行為補償
    ，於符合上開法定要件下，法院認暫不執行為適當者，得宣
    告緩刑外並命為一定負擔，非謂僅受判決人一旦未履行負擔
    ，法院即可遽認違反所定負擔而情節重大，否則對經濟弱勢
    之犯罪人而言，緩刑宣告之效果與未宣告之結果相去不遠。
    訊據受刑人於臺灣苗栗地方法院99年6月17日調查時陳述略
    以：「（問：你還欠27萬的公益金嗎？）是」、「（問：你
    的緩刑想被撤銷嗎？）不想」、「（問：最近有繳交嗎？）
    我上個月有繳3萬元，他不給我繳一期，他說要全部繳，因
    為最近生意不好才會停繳，我以後一定如期繳納，請不要撤
    銷緩刑」、「（準備如何繳納？）我現在工作穩定，我每月
    最少可繳3萬」等語，顯見受刑人先前係因生意不好，經濟
    狀況不佳，並非顯有履行負擔之可能，而故意隱匿或處分其
    財產，或故意不履行或拒絕履行。又受刑人已先後於97年2
    月18日、97年3月19日、97年4月21日、97年5月20日、97年6
    月20日、97年7月21日、97年8月19日、97年9月19日，97年
    10月21日、97年11月24日、97年12月23日及98年2月18日各
    繳納1萬5千元，復於99年1月20日及99年2月10日分別繳納2
    萬元及2萬元，共計23萬元予公庫等情，有臺灣苗栗地方法
    院檢察署自行收納款項統一收據共14紙在卷可憑，並經調取
    臺灣苗栗地方法院檢察署99年度執聲字第310號執行卷宗核
    閱無誤，足徵受刑人於判決確定後之初期仍持續向公庫支付
    一定之金額，且已達三分之一額度，則其雖未按臺灣苗栗地
    方法院96年度訴字第720號宣示判決筆錄履行緩刑之負擔完
    畢，惟與自始即不為任何清償或避不見面之惡意不給付之情
    ，仍屬有別，堪認受刑人違反上開應遵守之事項情節尚非重
    大。另受刑人經臺灣苗栗地方法院傳喚後已到庭說明其現時
    之經濟狀況，復表達其於工作穩定後即會履行上開判決所訂
    負擔條件之意願，則受刑人雖有延遲付款之情，惟並非無正
    當事由拒絕履行或顯有逃匿之虞，且現仍於緩刑期間內，尚
    有履行之可能，自不得僅以受刑人逾期未履行即遽認其緩刑
    之宣告難收預期效果而有執行刑罰之必要。此外，復查無其
    他證據足認原宣告之緩刑難收其預期效果，而有執行刑罰之
    必要。從而，聲請人聲請撤銷緩刑即非有據，本件聲請為無
    理由，應予駁回等語。
二、抗告意旨略以：(一)、受刑人前經原審判處有期徒刑以上之刑
    ，諭知緩刑宣告，並分10期、每期（每月）向公庫支付新臺
    幣5萬元，共計50萬元為負擔，顯已審酌被告之資力、意願
    、犯罪情狀，負擔能力等所為之判斷。又於執行時本署執行
    檢察官特從寬准其自97年2月起至99年11月止，分34期繳清
    ，以每月為一期，每期於該月月底前支付15000元，並應於
    99年11月底前繳訖。在上揭聲請書內受刑人已了解並簽名同
    意：「該分期繳納如有一期未繳，即視同全部到期」，均為
    受刑人所是認。是受刑人並未履行緩刑負擔之事實，堪以認
    定。(二)、又受刑人自97年2月起至今，已歷經29期，僅繳款
    23萬元，每期平均履行金額僅7000餘元，均與依原審所示之
    每期5萬元，或本署執行檢察官予以寬典之每期15000元差距
    甚大。(三)、縱如原審認定受刑人因工作不穩定而無法遵期繳
    款，然受刑人已於原審99年6月17日調查時陳述略以：「我
    現在工作穩定，我每月最少可繳3萬」，然經本署通知受刑
    人於99年6月29日應至本署向國庫支付3萬元之執行傳票，並
    合法送達於受刑人後，迄今仍未履行該期負擔，益徵受刑人
    上開陳述僅在拖延負擔之履行，更可得證受刑人顯有履行之
    能力，而故意不為履行之事實。(四)、原審未調查何以受刑人
    自98年2月18日後即缺繳達10期之久，遽以受刑人於上開調
    查期日所陳「因為最近生意不好才停繳」云云，採為有利被
    告之認定，殊嫌率斷。(五)、受刑人緩刑期間即將於99年11月
    28日期滿，即使依受刑人於原審上開調查期日所陳自99年6
    月起按月支付國庫3萬元，至緩刑期滿僅繳交18萬元，與欠
    繳緩刑負擔27萬相較，仍有9萬元差距，是如依原審認定，
    受刑人緩刑期滿後，竟仍有部分負擔未履行完畢，不僅失去
    上開判決以向公庫支付一定金額作為緩刑負擔條件之本意。
    (六)、綜上所述，受刑人顯有履行負擔之可能，而故意不履行
    或無正當事由拒絕履行或顯有逃匿之虞等情事，並因而足認
    原宣告之緩刑難收其預期效果，而有執行刑罰並撤銷緩刑之
    必要，原裁定竟仍以受刑人係經濟能力不足，並非故意不為
    履行為由，遽認無撤銷緩刑宣告之必要，所持見解已有可議
    ，有不合法目的性之裁量失當。爰提起抗告，請予撤銷並發
    回原法院，更為適法妥適之裁定等語。
三、按緩刑宣告，得斟酌情形，命犯罪行為人向公庫支付一定之
    金額；受緩刑之宣告而有違反第74條第2項第1款至第8款所
    定負擔情節重大者，足認原宣告之緩刑難收其預期效果，而
    有執行刑罰之必要者，得撤銷其宣告，刑法第74條第2項第4
    款、第75條之1第1項第4款分別定有明文。至於有違反第74
    條第2項第1款至第8款所定負擔情節重大者，所謂「情節重
    大」係指：受判決人顯有履行負擔之可能，而隱匿或處分其
    財產、故意不履行、無正當事由拒絕履行或顯有逃匿之虞等
    情事而言。且刑法第75條之1係採用裁量撤銷主義，賦與法
    院撤銷與否之權限，特於第1項規定實質要件為「足認原宣
    告之緩刑難收其預期效果，而有執行刑罰之必要」，供作審
    認之標準。故法院於審酌「得」撤銷緩刑之情形，應依職權
    本於合目的性之裁量，妥適審酌受判決人是否顯有履行負擔
    之可能，而隱匿或處分其財產、故意不履行、或無正當事由
    拒絕履行或顯有逃匿之虞等情事而確有執行刑罰之必要，此
    與刑法第75條第1項所定2款要件有一具備，即毋庸再行審酌
    其他情狀，應逕予撤銷緩刑之情形不同，是法院如認受刑人
    有未履行緩刑條件，應否為撤銷緩刑宣告者，當必詳為說明
    受刑人違反負擔情節是否重大情形，且原緩刑是否難收其預
    期效果，方為適法。
四、經查：
(一)、本件受刑人因犯圖利媒介性交等案件，經臺灣苗栗地方法院
    以96年度訴字第720號刑事判決各判處有期徒刑1年6月、5月
    ，應執行有期徒刑1年6月，緩刑3年，並向公庫支付新臺幣
    50萬元，於96年11月29日確定在案，而其支付方式為：自本
    案判決後，接獲通知時，連續10期，每期繳交新臺幣5萬元
    ，如按照判決所載履行方式，履行起算日期為「97年1月31
    日」，迄止日期為「97年10月31日」，有苗栗地方法院檢察
    署檢察官執行附條件緩刑命令通知書（97年度執緩字第2號
    ）在卷可參（99執聲310卷第13頁）。受刑人嗣於97年1月31
    日向抗告人報到並自稱家境並不寬裕，聲請分期繳納，經抗
    告人准其自97年2月起分34期繳清，其方式為每月1期，每期
    於該月月底前支付15000元，並應於99年11月底前繳訖，亦
    有該聲請書附卷可參（99執聲310卷第12頁），受刑人並在
    上揭聲請書內簽名同意：「該分期繳納如有一期未繳，即視
    同全部到期」。而自97年2月起受刑人分別於97年（下同）2
    月18日、3月19日、4月21日、5月20日、6月20日、7月21日
    、8月19日、9月19日，10月21日、11月24日、12月23日及98
    年2月18日各繳納15000元，共計18萬元予公庫，即拒不繳交
    ，並遲至98年12月3日再度向抗告人聲請就餘款32萬元分期
    繳納，經抗告人准其自98年12月29日起分11期繳清，其方式
    為每月1期，每期於該月月底前支付3萬元（第1期為2萬元）
    ，並應於99年12月28日底前繳訖，惟受刑人亦僅分別於99年
    1月20日、99年2月10日各繳納2萬元、3萬元予公庫，即再度
    拒繳，連同前揭18萬元共計繳納23萬元，有臺灣苗栗地方法
    院檢察署自行收納款項統一收據、臺灣苗栗地方法院檢察署
    辦理緩刑判決金分期繳納表在卷可憑（99執聲310卷第27-40
    頁、第14-16頁），受刑人並在上開分期繳納表簽名同意：
    「倘不按期繳納者，即依法命警拘提執行，各分期繳納之款
    項應一次繳納完畢」。
(二)、受刑人雖於99年6月17日原審供稱：「（問：你的緩刑想被
    撤銷嗎？）不想」、「為最近生意不好才會停繳，我以後一
    定如期繳納，請不要撤銷緩刑」、「我現在工作穩定，我每
    月最少可繳3萬」等語（原審卷第11頁），惟除未提出任何
    證據以實其說（即之前均能按期繳納，嗣後經濟狀況何以變
    化致無法繼續遵期履行？），且其所述「最近」生意不好才
    會停繳云云，亦與其前於98年2月18日繳納15000元後即予拒
    繳之客觀事實並不相符，原審採受刑人前揭供述而為有利受
    刑人之認定，已有未洽。至受刑人於判決確定後之初期持續
    向公庫支付達三分之一之金額一情，並不足以做為判斷受刑
    人違反法院所定負擔情節是否重大之唯一理由，否則本件緩
    刑條件「向公庫支付新臺幣50萬元」，即無實益可言。又本
    件受刑人屢次聲請分期繳納後又未遵期履行，已詳如前述，
    經受刑人聲稱「現在工作穩定，每月最少可繳3萬」後，抗
    告人即通知受刑人於99年6月29日應至臺灣苗栗地方法院檢
    察署向國庫支付3萬元之執行傳票，並合法送達於受刑人後
    ，迄今仍未履行該期負擔，亦經抗告人指述綦詳，佐以本件
    緩刑期間即將屆滿（99年11月28日），則受刑人似有抗告人
    所指，藉口經濟狀況不佳為由，拖延負擔履行之違反法院所
    定負擔情節重大情事。是原審未予妥適判斷受刑人有無「顯
    有履行負擔之可能，而無正當事由拒絕履行等違反負擔情節
    重大情事，足認原宣告之緩刑難收其預期效果，而有執行刑
    罰之必要」之情形？即全盤採信受刑人辯解，認受刑人係因
    經濟狀況惡化而未能履行緩刑條件，復未審酌受刑人曾二度
    拒繳，而遽信受刑人空言表達願履行負擔條件之意願，均嫌
    率斷，乃原裁定逕予駁回抗告人之聲請，容有未洽。
(三)、綜上所述，抗告意旨執前詞指摘原裁定不當，為有理由，原
    裁定有前揭可議之處，自應由本院將原裁定撤銷，發回原審
    法院，由原審查明且確實審酌後再為適法之裁定。
據上論斷，應依刑事訴訟法第四百十三條前段，裁定如主文。
中    華    民    國    99    年    9     月    6     日
            刑事第六庭    審判長法  官  李  文  雄
                                法  官  陳  如  玲
                                法  官  蔡 王 金 全
上列正本證明與原本無異。
不得再抗告。
                                書記官  金  珍  華

中    華    民    國    99    年    9     月    6     日

司法院資訊處製作；財團法人民間司法改革基金會備份。
